臺灣高雄地方法院民事裁定
109年度消債清字第201號
聲  請  人  朱妤庭（原名：朱麗淑）
0000000000000000

0000000000000000

0000000000000000

0000000000000000

上列當事人因消費者債務清理事件聲請清算，本院裁定如下：
    主  文
聲請人朱妤庭（原名：朱麗淑）自中華民國一百零九年十一月十
七日下午四時起開始清算程序。
命司法事務官進行本件清算程序。
    理  由
一、聲請意旨略以：伊無力清償債務，於民國109年5月15日向本
    院聲請清算，因未經前置協商而移付調解程序，惟無法負擔
    還款條件，於同年6月23日調解不成立，又伊未經法院裁定
    開始更生程序或許可和解或宣告破產，爰聲請清算等語。
二、按債務人不能清償債務或有不能清償之虞者，得依本條例所
    定更生或清算程序，清理其債務；債務人對於金融機構負債
    務者，在聲請更生或清算前，應向最大債權金融機構請求協
    商債務清償方案，或向其住、居所地之法院或鄉、鎮、市、
    區調解委員會聲請債務清理之調解；自債務人提出協商請求
    之翌日起逾30日不開始協商，或自開始協商之翌日起逾90日
    協商不成立，債務人得逕向法院聲請更生或清算；債務人於
    法院裁定開始更生程序或許可和解或宣告破產前，得向法院
    聲請清算；法院開始清算程序之裁定，應載明其年、月、日
    、時，並即時發生效力；法院裁定開始更生或清算程序後，
    得命司法事務官進行更生或清算程序；必要時，得選任律師
    、會計師或其他適當之自然人或法人1人為監督人或管理人
    ，消費者債務清理條例（下稱消債條例）第3條、第151條第
    1項、第153條、第80條前段、第83條第1項、第16條第1項分
    別定有明文。
三、經查：
  ㈠聲請人前於109年5月15日向本院聲請清算，並分案109年度消
    債清字第118號（下稱前案）案件辦理，因未經前置協商程
    序，依消費者債務清理條例施行細則第42條之1規定，視其
    清算之聲請為法院調解之聲請，而移付調解程序，由本院10
    9年度司消債調字第316號事件受理，因無法負擔還款條件致
    調解不成立等情，業經本院調閱上開前案卷宗及調解卷宗核
    閱無訛，並有調解程序筆錄可參（見司消債調卷第23頁），
    是以依消費者債務清理條例施行細則第44條之3規定，聲請
    人於前置調解不成立後聲請清算，應屬合法。
  ㈡次查，聲請人於107年及108年度申報所得各為新臺幣（下同
    ）22,000元（安馨環境清潔有限公司薪資所得）、0元，然
    其自陳向本院聲請清算前2年內有打零工之薪資所得每月約1
    2,500元，名下有繼承取得位於新北市汐止區之1房 (公同共
    有2分之1)、1地（公同共有6分之1），現值共971,608元，
    以共有人數12人計算，聲請人可分得之價值約80,967元
　　，勞工保險投保於高雄市清潔管理服務業職業工會，其富邦
    人壽保單曾於108年7月及108年9月領取醫療保險金共1,940
    元，現有4張保單解約金共18,652元，另有1張保單無解約金
    、另3張保單曾於107年3月及107年4月質借，扣除本利和後
    亦無解約金。又聲請人自陳從事清潔零工，以時薪計，現金
    給付，雇主有莊子慧、王敏冠、候宜蓁、楊巧齡等，切結每
    月收入為12,500元，未領取社會局補助，長子郭○倫已成年
    （87年11月生），108年9月至109年8月每月給付聲請人扶養
    費5,000元，現因就讀高雄科技大學、未打工，故未再給付
    扶養費等情，有財政部高雄國稅局107年及108年度綜合所得
    稅各類所得資料清單及總歸戶財產查詢清單（前案卷第4頁
    、本案卷㈠第41至42頁）、信用報告（前案卷第6頁）、財團
    法人金融聯合徵信中心前置協商專用債權人清冊（前案卷第
    8頁）、中低收入戶證明書（前案卷第13頁）、戶籍謄本（
    前案卷第20頁）、高雄市政府社會局社會福利資訊料查詢表
    （本案卷㈠第12至14頁）、富邦人壽保險股份有限公司陳報
    狀（本案卷㈠第22至23頁）、勞工保險被保險人投保資料表
    （本案卷㈠第33頁）、財產及收入狀況說明書（本案卷㈠第34
    至36頁）、存摺（本案卷㈠第37至39頁）、切結書（本案卷㈠
    第43頁）、商業保險投保資料查詢結果表（本案卷㈠第60頁
    ）、土地及建物登記第一類謄本（本案卷㈠第70至71頁）、
    高雄科技大學在學證明書（本案卷㈠第144頁）、債權人清冊
    （本案卷㈡第49至51頁）在卷可參。故本院審酌上情，認為
    聲請人聲請前兩年內之總收入為360,000元（計算式：12,50
    0×24＋5,000×12＝360,000元），核算其償債能力之基礎即以
    每月15,000元（計算式：360,000÷24＝15,000）為基準。
  ㈢關於聲請人個人日常必要支出部分，按債務人必要生活費用
    ，以最近1年衛生福利部或直轄市政府所公告當地區每人每
    月最低生活費1.2倍定之，消債條例第64條之2第1項定有明
    文。查衛福部社會司所公告109年度高雄市最低生活費為13,
    099元，其1.2倍為15,719元，又該最低生活費用之標準，係
    照當地最近1年平均每人消費支出60％訂定，依其基準之家庭
    收支調查報告調查表格式所示有關經常性支出之調查項目，
    包括利息支出、食品、衣著、房租及水費、電費、醫療保健
    、交通、娛樂、教育等，已涵蓋聲請人所陳報之支出項目；
    因聲請人與子女陳○勛、陳○恩及子女之生父陳佳慶（詳如後
    述）同住，由陳佳慶向高雄市政府承租勞工住宅，每月房租
    3,500元，有高雄市政府勞工租賃住宅租賃契約書、公證書
    、租金繳款書在卷可稽（本案卷㈠第65至69頁），聲請人固
    陳稱其負擔1,500元等語（司消債調卷第25頁反面），惟本
    院認該房租數額3,500元相當於個人必要生活費用15,719元
    中之房租支出所佔比例，與陳佳慶同住之聲請人及2名子女
    應無庸再分攤房租支出，故於計算聲請人個人每月必要生活
    費時，即應自前開已包括聲請人居住費用在內，扣除相當於
    房租支出所佔比例約24.36%，避免重複計列費用，則扣除居
    住費用後，聲請人每月必要生活費為11,890元【計算式：15
    ,719－（15,719×24.36%）＝11,890】。
  ㈣至扶養費部分，聲請人與陳佳慶（與聲請人迄今未有婚姻關
    係）育有陳○勛、陳○恩，其等約定由陳佳慶單獨負擔扶養費
    （見本案卷㈠第25頁、見本案卷㈠第35頁）。經查，陳○勛及
    陳○恩分別係100年1月生、102年8月生，並分別於100年3月
    及102年9月由陳佳慶認領，107年及108年度申報所得均為0
    元、名下均無財產、每月各領取單親子女生活教育補助2,15
    5元等情，有戶籍謄本、所得資料及財產查詢清單、高雄市
    政府社會局社會福利資訊料查詢表、存摺在卷可稽（本案卷
    ㈠第32頁、本案卷㈠第92至106頁、本案卷㈠第119至125頁、本
    案卷㈠第127至134頁）；又陳佳慶亦向本院聲請清算程序，
    經分案109年度消債清字第214號受理，本院裁定陳佳慶亦自
    本裁定之日（109年11月17日）開始清算程序，該裁定認2名
    子女每月必要生活費扣除社會局補助後，所需扶養費共19,4
    70元由陳佳慶獨力負擔；另查，聲請人尚有1名未成年子女
    郭○翔（90年7月生，其生父即聲請人之前配偶郭嘉令已於10
    3年7月歿），聲請人亦未主張扶養，併予敘明。
  ㈤綜上所述，以聲請人現每月收入15,000元為其償債能力基準
    ，扣除個人必要生活費11,890元後，餘3,110元，而聲請人
    目前負債總額為4,906,932元（參司消債調卷第10頁以下，
    包含：台北富邦銀行、國泰世華銀行、聯邦銀行、元大銀行
    、台新銀行、臺灣銀行、萬榮行銷公司、滙誠第一資產公司
    、滙誠第二資產公司、新加坡商艾星國際公司），扣除名下
    不動產應有價值80,967元及富邦人壽保險解約金18,652元，
    以聲請人每月所餘按月攤還結果，需約129年【計算式：（4
    ,906,932－80,967－18,652）÷3,110÷12≒128.8】始能清償完
    畢，堪認聲請人確有不能清償債務之情事，則聲請人向本院
    聲請清算，應予准許，爰命司法事務官進行本件清算程序。
五、依消債條例第11條第1項、第83條第1項、第16條第1項，裁
    定如主文。　　
中　　華　　民　　國　　109 　年　　11　　月　　17　　日
                  民事庭　法　官  　賴寶合 
以上正本係照原本作成。
本裁定不得抗告。
中　　華　　民　　國　　109 　年　　11　　月　　17　　日
                          書記官    胡美儀